【裁判字號】    97,訴,1993
【裁判日期】    971223
【裁判案由】    確認股東關係不存在
【裁判全文】
臺灣高雄地方法院民事判決              97年度訴字第1993號
原      告  戊○○
            丁○○
            丙○○
共      同
訴訟代理人  謝嘉順律師
複代理人    己○○律師
被      告  大力電器有限公司
法定代理人  乙○○
法定代理人  甲○○
上列當事人間確認股東關係不存在事件，本院於民國97年12月9
日言詞辯論終結，判決如下：
  主  文
確認原告與被告間股東委任關係不存在。
訴訟費用由被告負擔。
  事實及理由
壹、程序部分
    按解散之公司除因合併、分割或破產而解散外，應行清算；
    上開規定於公司經中央主管機關撤銷或廢止登記者準用之，
    為公司法第24條、第26條之1 分別定有明文。次按，有限公
    司之清算，以全體股東為清算人；又清算人有數人時，得推
    定一人或數人代表公司，如未推定時，各有對於第三人代表
    公司之權，此於公司法第113 條準用同法第79條、第85條規
    定甚明。查被告之全體股東為乙○○、甲○○、戊○○、丁○○及丙○○，被告復經高雄市政府於民國90年11月22日以
    高市府建二公字第09007598100 號函准解散登記在案，有高
    雄市政府97年10月2 日高市府建二公字第09700695580 號函
    覆公司設立登記資料1 份在卷可稽（本院卷第39頁至第41頁
    ），揆諸前開規定，自應以被告之全體股東為清算人，並以
    其為被告之法定代理人。惟原告為被告之部分股東，其因與
    被告間股東身分關係存否之爭執涉訟，自應以除原告以外之
    被告股東即乙○○、甲○○為被告之法定代理人，代表被告
    應訴。故原告以乙○○、甲○○為被告之法定代理人，對被
    告提起訴訟，乃於法有據，先予敘明。
貳、實體部分：
一、原告起訴主張：被告於78年11月10日設立登記時，被告法定
    代理人乙○○逕將原告戊○○、丁○○及丙○○列為股東，
    以符合當時公司法第98條有限公司股東應有5 人以上之規定
    ，雖原告人曾交付身分證影本予乙○○，惟僅供申報員工薪
    資，並非同意列為股東；嗣被告經主管機關函准解散登記在
    案，惟因積欠稅款，除遭稅捐機關認定原告為清算人予以限
    制出境外，並遭法務部行政執行署高雄行政執行處核發執行
    命令，致原告之法律上地位有受侵害之危險，為此提起本件
    訴訟等語。並聲明：確認原告對被告股東委任關係不存在。
二、被告則以：原告戊○○、丙○○為乙○○之阿姨，另原告丁○○為乙○○之舅，被告設立登記之初，曾告知原告成立被
    告需要人當股東，然原告當時是否有同意擔任被告股東，及
    原告交付身分證影本與伊之原因等情，其已不負記憶等語，
    資為抗辯。
三、兩造對於下列事項不予爭執，並有高雄市政府97年8 月22日
    高市府建二公字第09700639900 號函、財政部97年4 月2 日
    台財稅字第0970083642號函及法務部行政執行署高雄市行政
    執行處97年8 月7 日雄執義92年營所稅執專字第00092045號
    函附卷可憑，堪信為真實：
  1.被告於78年11月10日設立登記，其中乙○○列為董事、甲○○及原告均列為股東。
  2.被告於90年11月22日經主管機關高雄市政府以高市府建二公
    字第0900758100號函准解散登記，惟欠繳營業稅新台幣1,22
    4,631 元，除經財政部依「限制欠稅人或欠稅營利事業負責
    人出境實施辦法」第2 條第1 項規定，發函內政部入出國及
    移民署對乙○○、甲○○及原告予以限制出境外，亦遭法務
    部行政執行署高雄行政執行處命令原告於期限內到場報告被
    告財產狀況。
四、本件之爭點：
    1.原告是否有受確認判決之法律上利益？
    2.兩造間之股東關係是否存在？
五、本院得心證之理由：
  (一)按原告有即受確認判決之法律上之利益者，即得提起確認之
    訴，民事訴訟法第247 條第1 項定有明文。而此所謂即受確
    認判決之法律上利益，即指原告之權利或法律上之地位，由
    於被告之否認或其他原因之存在，發生危險不安，而此危險
    不安，得以對被告之確認判決除去之者而言，有最高法院95
    年臺上字第1815號判決要旨可資參照。次按，公司經中央主
    管機關撤銷或廢止登記，即應行清算。解散之公司，於清算
    時期中，得為了結現務及便利清算之目的，暫時經營業務。
    公司之清算，以全體股東為清算人，除章程另有規定或經股
    東會決議另選任清算人者外，原則上以全體股東為清算人，
    此觀公司法第26條之1 、第24條、第25條、第113 條、第79
    條規定自明。由此可知，公司之清算，係為了結已解散公司
    一切法律關係之程序，原業務執行機關因進行清算程序而不
    存在，董事之公司代表權因而停止，而代以清算人，由清算
    人為公司進行清算程序，如清算人有違反清算程序規定之情
    形，應負其法律上責任（公司法第108 條、第113 條、第87
    條參照），且行政機關依「限制欠稅人或營利事業負責人出
    境實施辦法」之規定，對於公司欠稅達一定數額以上時，得
    限制公司負責人出境。而原告既經主管機關登記為被告股東
    ，並因前項登記資料而遭法務部行政執行署高雄行政執行處
    核發執行命令，業如前述，足認原告對被告間有無股東權存
    在，確使原告在法律上之地位存有不安之狀態，此種不安之
    狀態，得以對被告之確認判決將之除去，故原告應有提起本
    件確認之訴之法律上利益。
  (二)經查：原告主張渠等均非為被告之出資股東，僅係借名擔任
    股東等情，業據被告法定代理人乙○○及甲○○於本院審理
    中陳稱：被告係於78年間由渠等夫妻共同出資設立，原告均
    僅借名擔任股東，原告並未實際出資，且未參與公司之經營
    等語甚詳（見本院卷第67頁），核與被告之設立登記資料相
    符（見高雄市政府建設局第二科被告案卷，外放），且被告
    亦無證據證明原告確有出資設立被告之情，是原告主張應為
    真實。
六、綜上所述，原告主張其等未出資設立被告，非為被告之股東
    等語，應屬真實，故其請求確認原告對被告之股東委任關係
    不存在，為有理由，應予准許。
七、據上論結，本件原告之訴為有理由，依民事訴訟法第78條，
    判決如主文。
中    華    民    國    97    年    12    月    23    日
                  民事第一庭   法    官  張茹棻
正本係照原本作成。
如不服本判決，應於送達後20日內，向本院提出上訴狀並表明上
訴理由，如於本判決送達前提起上訴者，應於判決送達後10日內
補提上訴理由書（須附繕本）。
中    華    民    國    97    年    12    月    23    日
                               書 記 官  黃美秀


司法院資訊處製作；財團法人民間司法改革基金會備份。
